臺灣臺北地方法院民事判決　　　　　　　　　　　　九十二年度勞簡上字第一五號
　　上　訴　人　財團法人台灣發展研究院
　　法定代理人　丁○○
　　訴訟代理人　甲○○
　　　　　　　　乙○○
　　　　　　　　戊○○
　　被上訴人　　己○○
當事人間請求損害賠償事件，上訴人對於中華民國九十一年十一月十二日本院台北簡
易庭第一審判決（九十一年度北勞簡字第四八號）提起上訴，經本院於中華民國九十
三年一月七日言詞辯論終結，判決如下：
    主  文
原判決廢棄。
被上訴人在第一審之訴及假執行之聲請均駁回。
第一、二審訴訟費用由被上訴人負擔。
    事  實
甲、上訴人方面：
一、聲明：如主文第一項所示。
二、陳述：除與原判決記載相同部分，予以引用外，補稱：
（一）上訴人受台北市政府文化局（下稱北市文化局）委託經營「台北市二二八紀念
      館」（下稱紀念館），乃於民國八十九年六月一日與被上訴人簽訂「臨時約僱
      合約書」（台北市二二八紀念館清潔維護人員專用）（下稱合約書）），雙方
      約明合約執行期間係自民國八十九年六月一日起至九十一年十二月三十一日止
      ，被上訴人須擔任紀念館辦公室二、三樓下午二時至五時三個工時的清潔工作
      ，月薪為新台幣（下同）一萬四千元（試用一個月，薪資一萬三千元）。九十
      年五月間北市文化局要求上訴人之清潔人員須依政府採購法公開招標委外經營
      ，上訴人因而公開招標，十月底由廠商得標，該廠商依所標得價格扣除廠商利
      潤後，主張清潔人員薪水應減至八千元。得標廠商經上訴人之授權處理清潔人
      員之留聘事項，於九十年十一月底正式告知清潔工訴外人丙○○及被上訴人須
      接受減薪並重新簽訂契約，否則於九十年十二月三十一日應自動離職。惟被上
      訴人不願接受此一條件，於九十年十二月二十五日寄發存證信函給上訴人，要
      求上訴人商談可接受條件，惟雙方就減薪未能達成任何協議。上訴人另介紹其
      他五、六個工作機會予被上訴人，但均為被上訴人以交通不便為由拒絕。九十
      年十二月三十一日被上訴人憤而告知其上司即管理組長賴正瀚：「明天不來上
      班了」，是以雙方已合意終止契約，雙方既已合意終止契約，則上訴人自無給
      付工資之義務。
（二）上訴人經營紀念館係受北市文化局委託，經費來源亦由北市文化局發給，北市
      文化局要求上訴人就委外事項須公開招標以符合政府採購法，故上訴人之要求
      被上訴人變更原臨時約僱契約，乃係受北市文化局之要求，非可歸責於上訴人
      之事由。
（三）雙方已於九十年十二月三十一日合意終止契約，雖被上訴人於本訴訟中否認，
      但被上訴人於九十一年一月十四日於台北市勞工局協調會中自陳，已於九十年
      十二月三十一日終止與資方之勞資關係，被上訴人自不應於本訴訟中另為相反
      之陳述。又被上訴人於九十一年一月十五日主動向紀念館辦理勞保局之離職證
      明，若非自認已離職，則何須辦理離職證明？
（四）被上訴人自九十一年二月至七月共六個月，已向勞保局領取每月九千五百元共
      計五萬七千元之失業生活津貼，應予扣抵。
三、證據：除援用原審之立證方法外，並補提出臺北市政府文化局九十年八月一日北
    市文化二字第九０二０九三０三００號函及其附件即臺北市二二八紀念館營運檢
    討會會議紀錄一件、臺北市政府勞工局開會通知單一件、台北市二二八紀念館簽
    呈一件、上訴人與北市文化局來往函二件（均影本）為證。
乙、被上訴人方面：
一、聲明：上訴駁回。
二、陳述：除與原判決記載相同部分，予以引用外，補稱：
（一）兩造於八十九年六月一日簽訂之系爭合約書中明文記載：「合約之執行期間自
      民國八十久年六月一日起至九十一年十二月三十一日止」，在合約有效期間內
      ，上訴人擅自與他人簽訂委外清潔工作契約，對被上訴人並不生效力。被上訴
      人被訴外人得標廠商通知「應接受減薪之事實，否則就應於九十年十二月三十
      一日自動離職。」，因得標廠商非訂約之一方，其所為之「通知」對被上訴人
      亦不具拘束力。
（二）兩造間之僱傭契約具有法律上之效力，惟為上訴人漠視，被上訴人本諸該合法
      有效之契約寄發存證信函主張其權利，於法有據。
（三）退步言，即使兩造當事人達成協議，上訴人亦應依勞基法辦理資遣，惟上訴人
      竟於九十年十二月三十一日主動將被上訴人退保，而被上訴人的不平之鳴，上
      訴人竟也解讀為雙方已合意終止契約。本件完全是上訴人單方決定被上訴人應
      離職，而就算有離職證明書亦不能證明被上訴人自願離職。
三、證據：除援用原審之立證方法外，並補提出存證信函影本一件、勞工保險被保險
    人投保資料表正本、支票影本、活期儲蓄存款存摺影本、臺北市政府勞工局申訴
    書影本各一件為證。
丙、本院依職權函請臺北市政府勞工局提供己○○與財團法人台灣發展研究院間勞資
    爭議調解案件申請書及全卷，及函勞工保險局查己○○有無領取勞工保險失業給
    付及其金額。
    理  由
一、本件被上訴人起訴主張：上訴人受北市文化局委託經營台北市二二八紀念館，而
    於八十九年六月一日與被上訴人簽訂系爭合約書，約定合約執行期間自八十九年
    六月一日起至九十一年十二月三十一日止，被上訴人須擔任紀念館辦公室二、三
    樓下午二時至五時三個工時的清潔工作，於試用一個月期滿後月薪為一萬四千元
    ，迄九十年五月間，北市文化局要求上訴人將清潔工作公開招標，十月底由廠商
    得標，惟該得標廠商於九十年十一月底告知清潔工包括訴外人丙○○及被上訴人
    須接受減薪為每月八千元並重新簽訂契約，否則應於九十年十二月三十一日自動
    辭職，被上訴人不願接受此一條件，乃於九十年十二月二十五日寄發存證信函給
    上訴人，要求上訴人商談可接受條件，惟雙方就減薪未能達成任何協議，上訴人
    竟於九十年十二月三十一日通知自九十一年一月一日起不用上班，而違法終止系
    爭合約，爰本於系爭合約關係，求為命上訴人給付自九十一年一月一日起至九十
    一年十二月三十一日止之薪資合計十六萬八千元之判決。
    上訴人則以：被上訴人業於九十年十二月三十一日告知其上司即管理組長賴正瀚
    「明天不來上班了」，故雙方已合意終止系爭契約，上訴人自無給付其餘工資之
    義務。上訴人經營「台北市二二八紀念館」係受北市文化局委託，經費來源亦由
    北市文化局發給，北市文化局要求上訴人就委外事項須公開招標以符合政府採購
    法，故上訴人之要求被上訴人變更原臨時約僱契約，乃係受北市文化局之要求，
    非可歸責於上訴人之事由。如本院以被上訴人主張為有理由，則被上訴人已向勞
    保局領取之五萬七千元失業生活津貼亦應予扣抵等語，資為抗辯。
二、被上訴人主張兩造於八十九年六月一日簽訂系爭合約書，約明合約執行期間自八
    十九年六月一日起至九十一年十二月三十一日止，由其擔任紀念館辦公室二、三
    樓下午二時至五時三個工時的清潔工作，月薪為一萬四千元，九十年五月間因北
    市文化局要求上訴人將清潔工作公開招標，十月底由廠商得標，惟該得標廠商於
    九十年十一月底告知清潔工包括訴外人丙○○及被上訴人須接受減薪為每月八千
    元並重新簽訂契約，否則應於九十年十二月三十一日自動辭職，其不願接受此一
    條件，乃於九十年十二月二十五日寄發存證信函給上訴人，要求上訴人商談可接
    受條件，惟雙方就減薪未能達成任何協議等情，業據提出「臨時約僱合約書」（
    台北市二二八紀念館清潔維護人員專用）、營運檢討會會議記錄、存證信函等件
    為證（見本院卷第三八頁至第四二頁、第五六頁），並為上訴人所不爭執，堪信
    為真正。惟被上訴人主張上訴人於九十年十二月三十一日通知自九十一年一月一
    日起不用上班，而違法終止系爭契約等語，則為上訴人所否認，並以前詞置辯。
    經查：
（一）按當事人主張有利於己之事實者，就其事實有舉證之責任。民事訴訟法第二百
      七十七條前段定有明文。查，被上訴人主張其與上訴人於八十九年六月一日所
      簽訂之系爭僱傭合約書，約明合約執行期間自八十九年六月一日起至九十一年
      十二月三十一日止，為定有期限之契約，詎九十年五月間因北市文化局要求上
      訴人將清潔工作公開招標，十月底由廠商得標，惟該得標廠商於九十年十一月
      底告知清潔工包括訴外人丙○○及被上訴人須接受減薪為每月八千元並重新簽
      訂契約，否則應於九十年十二月三十一日自動辭職，其不願接受此一條件，上
      訴人即於九十年十二月三十一日違法終止系爭定有期限之僱傭契約云云，然為
      上訴人所否認，依上開規定，自應由主張此一有利於己之事實之被上訴人負舉
      證責任。被上訴人既未舉證，其主張上訴人有於九十年十二月三十一日終止契
      約，自無可取。況查，被上訴人於勞資爭議協調會上自陳其本人業於九十年十
      二月三十一日因薪資減半問題終止與資方之勞僱關係，並請求資方發給一個半
      月薪資之資遣費等情，有臺北市政府勞工局勞資爭議案件協調會會議紀錄一件
      可稽（見本院卷第四四頁、第一一六頁），足見本件係被上訴人自行終止系爭
      僱傭契約，而非上訴人所終止，自難認被上訴人因此而受有不能取得九十一年
      一月一日起至九十一年十二月三十一日止之報酬之損害。
（二）次按僱用人受領勞務遲延者，受僱人無補服勞務之義務，仍得請求報酬。民法
      第四百八十七條前段固有明文。惟受僱人未服勞務而得依此規定請求報酬者，
      以僱用人受領勞務遲延為限。查，被上訴人自陳其自九十一年一月一日開始就
      未再去工作（見本院卷第九二頁），顯見被上訴人並未提出勞務或為提出給付
      勞務準備之通知，則上訴人自無受領勞務給付遲延之可言。被上訴人雖稱係因
      後來承包的廠商拒絕其去工作，所以才未去工作云云，但未舉證以實其說，且
      查，被上訴人自九十一年一月三十日起即陸續向勞工保險局申請失業給付迄九
      十一年八月四日止，共受領失業給付六個月計五萬七千零二十四元，有勞工保
      險局九十二年十一月二十五日保給失字第○九二一○三○七八三○號函可稽（
      見本院卷第一三五頁），被上訴人上開所稱並無可取，上訴人既無受領勞務遲
      延，被上訴人未服勞務而請求上訴人給付九十一年一月一日起至九十一年十二
      月三十一日之報酬，自屬無據。
（三）被上訴人雖另稱：(1)兩造間之僱傭契約具有法律上之效力，被上訴人本諸該合
      法有效之契約主張權利於法有據。且訴外人得標廠商通知被上訴人應接受減薪
      ，否則就應於九十年十二月三十一日自動離職乙事，因得標廠商非訂約之一方
      ，其所為之通知對被上訴人不具拘束力。(2)上訴人於九十年十二月三十一日主
      動將被上訴人己○○退保，完全是上訴人單方決定被上訴人己○○應離職，非
      被上訴人主動離職；而被上訴人於九十年十二月三十一日憤而告知上司「明天
      不來上班了」，乃僅係不平之鳴，不能解讀為雙方已合意終止契約。且離職證
      明書亦不能證明被上訴人己○○自願離職等語。惟查，本件係由被上訴人自行
      終止系爭僱傭契約，而非由上訴人所終止等情，業論述如上，則縱被上訴人於
      九十年十二月三十一日告知上司「明天不來上班了」等語，係其不平之鳴，然
      此既為被上訴人內心之意思，顯非上訴人所可得知，況被上訴人確自九十一年
      一月一日起即未再去工作，且於勞資爭議時自陳其本人業於九十年十二月三十
      一日因薪資減半問題終止與資方之勞僱關係，請求資方發給一個半月薪資之資
      遣費等語，均足見被上訴人確有終止契約之意。其所稱不能解讀為雙方已合意
      終止契約云云，仍非可取。
（四）綜上所述，本件既係被上訴人自行終止兩造間之約僱契約，而非上訴人所終止
      ，被上訴人並未因此而受有不能取得九十一年一月一日起至九十一年十二月三
      十一日止之報酬之損害，其主張本於兩造間約雇合約書之約定，請求上訴人給
      付自九十一年一月一日起至九十一年十二月三十日止，按每月薪資一萬四千元
      計算之損害賠償十六萬八千元，洵非有據，不應准許；原審未察遽予准許，尚
      有未洽。上訴論旨指摘原判決不當，求予廢棄改判，為有理由。
三、兩造其餘之攻擊或防禦方法，及未經援用之證據，經本院斟酌後，認為均不足以
    影響本判決之結果，無逐一詳予論駁之必要。
四、據上論結，本件上訴為有理由，依民事訴訟法第四百三十六條之一第三項、第四
    百五十條、第七十八條，判決如主文。
中　　　華　　　民　　　國　　九十三　　年　　　一　　　月　　 三十 　　日
                                  勞工法庭  審判長法官  張靜女
                                            法      官  黃書苑
                                            法      官  張明輝
正本係照原本作成
不得上訴
中　　　華　　　民　　　國　　九十三　　年　　　一　　　月　　 三十 　　日
                                            法院書記官  周其祥
